【裁判字號】    99,訴,469
【裁判日期】    990316
【裁判案由】    毒品危害防制條例
【裁判全文】
臺灣板橋地方法院刑事判決               99年度訴字第469號
公  訴  人  臺灣板橋地方法院檢察署檢察官
被      告  甲○○
上列被告因毒品危害防制條例案件，經檢察官提起公訴（99年度
毒偵字第658 號），被告於本院準備程序中就被訴事實為有罪之
陳述，經告知被告簡式審判程序之旨，並聽取當事人之意見後，
本院合議庭裁定由受命法官獨任進行簡式審判程序，判決如下：
    主  文
甲○○施用第一級毒品，累犯，處有期徒刑捌月。
    事  實
一、甲○○前因施用毒品案件，經本院以90年度毒聲字第1476號
    裁定送觀察、勒戒後，認無繼續施用毒品之傾向，於民國90
    年4 月13日執行完畢釋放出所。復於前揭觀察、勒戒執行完
    畢釋放後5 年內，另因施用毒品案件，經本院以94年度訴字
    第1742號判決判處有期徒刑1 年確定，於96年2 月13日縮刑
    期滿執行完畢。竟仍不知悔改，復基於施用第一級毒品海洛
    因之犯意，於98年11月25日晚間某時，在臺北縣樹林市○○
    街80巷6 號3 樓當時居住處所內，以將海洛因捲入香菸內點
    燃後吸食之方式，施用第一級毒品海洛因1 次。嗣於翌（26
    ）日21時30分許，因另涉他案為警持拘票在上址查獲，並於
    徵得其同意後採集尿液送驗，結果呈海洛因代謝物可待因、
    嗎啡類陽性反應。
二、案經臺北縣政府警察局樹林分局報告臺灣板橋地方法院檢察
    署檢察官偵查起訴。
    理  由
壹、程序方面：查被告甲○○所犯並非死刑、無期徒刑、最輕本
    刑為三年以上有徒刑之罪或高等法院管轄第一審案件，而其
    於準備程序進行中，被告先就被訴事實為有罪之陳述，經法
    官告知簡式審判程序之旨，並聽取公訴人及被告之意見後，
    本院認適宜改依簡式審判程序進行，爰裁定進行簡式審判程
    序，合先敘明。
貳、實體方面：
一、上揭事實，業據被告於本院準備程序與審理時坦承不諱，而
    被告經警採集之尿液送驗結果，係呈海洛因代謝物可待因、
    嗎啡類陽性反應，此有臺灣檢驗科技股份有限公司出具之濫
    用藥物檢驗報告乙份在卷可稽，可證被告上述之任意性自白
    確與事實相符，堪以採信，足認被告確有施用第一級毒品海
    洛因犯行至明。
二、查毒品危害防制條例於92年7 月9 日修正公布，自93年1 月
    9 日施行，其中第20條、第23條將施用毒品之刑事處遇程序
    ，區分為「初犯」及「5 年內再犯」、「5 年後再犯」。依
    其立法理由之說明：「初犯」，經觀察、勒戒或強制戒治後
    ，應為不起訴處分或不付審理之裁定；經觀察、勒戒或強制
    戒治執行完畢釋放後，「5 年內再犯」者，因其再犯率甚高
    ，原實施之觀察、勒戒及強制戒治既已無法收其實效，爰依
    法追訴或裁定交付審理。至於經觀察、勒戒或強制戒治執行
    完畢釋放後，「5 年後再犯」者，前所實施之觀察、勒戒或
    強制戒治已足以遮斷其施用毒品之毒癮，為期自新及協助其
    斷除毒癮，仍適用「初犯」規定，先經觀察、勒戒或強制戒
    治之程序。從而依修正後之規定，僅限於「初犯」及「5 年
    後再犯」兩種情形，始應先經觀察、勒戒或強制戒治程序。
    倘被告於5 年內已再犯，縱其第3 次再度施用毒品之時間，
    在初犯經觀察、勒戒或強制戒治執行完畢釋放5 年以後，仍
    不合於「5 年後再犯」之規定，且因已於「5 年內再犯」，
    顯見其再犯率甚高，原實施觀察、勒戒或強制戒治，已無法
    收其實效，即應依該條例第10條處罰，查被告前因施用毒品
    案件，先經本院裁定送觀察、勒戒，復曾經本院判處罪刑確
    定，此有臺灣高等法院被告前案紀錄表乙份附卷為憑，被告
    第2 次施用行為距前次觀察、勒戒執行完畢時日既未逾5 年
    ，其後被告再犯本案時，縱距其初犯已久，仍應認不合於5
    年後再犯之規定，就其所為，自該當毒品危害防制條例第23
    條第2 項之起訴條件。
三、核被告所為，係犯毒品危害防制條例第10條第1 項之施用第
    一級毒品罪。被告施用前持有第一級毒品之低度行為，為進
    而施用之高度行為所吸收，不另論罪。又查被告曾因如事實
    欄所載案件經判處罪刑確定並已執行完畢，此由上述附卷之
    被告前案紀錄表即足證之，被告於有期徒刑執行完畢後5 年
    內，故意再犯本案有期徒刑以上之罪，為累犯，應依刑法第
    47條第1 項規定加重其刑。審酌被告前即有施用毒品前科，
    且曾經觀察、勒戒，甚至有期徒刑之執行完畢，竟再為本件
    施用毒品犯行，顯見其不思悔改，及其犯罪後尚能坦承犯行
    ，且施用毒品行為本質上係屬自我戕害行為，反社會性之程
    度較低等一切情狀，量處如主文所示之刑，以資懲儆。
據上論斷，應依刑事訴訟法第273 條之1 第1 項、第299 條第1
項前段，毒品危害防制條例第10條第1 項，刑法第11條前段、第
47條第1 項，判決如主文。
本案經檢察官蘇振文到庭執行職務。
中    華    民    國    99    年    3     月    16    日
                  刑事第六庭  法  官  盧軍傑
上列正本證明與原本無異。
如不服本判決，應於判決送達後10日內敘明上訴理由，向本院提
出上訴狀 (應附繕本) ，上訴於臺灣高等法院。其未敘述上訴理
由者，應於上訴期間屆滿後20日內向本院補提理由書「切勿逕送
上級法院」。
                              書記官  周玉茹
中    華    民    國    99    年    3     月    16    日
附錄本案論罪科刑法條全文：
毒品危害防制條例第10條
施用第一級毒品者，處6 月以上5 年以下有期徒刑。
施用第二級毒品者，處3 年以下有期徒刑。

司法院資訊處製作；財團法人民間司法改革基金會備份。
